【裁判字號】    91,勞訴,78
【裁判日期】    920701
【裁判案由】    給付薪資
【裁判全文】
臺灣高雄地方法院民事判決  九十一年度勞訴字第七八號
    原      告  甲○○
    訴訟代理人  丙○○律師
    被      告  豐佑漁業股份有限公司
    法定代理人  乙○○
    訴訟代理人  柳聰賢律師
右當事人間請求給付薪資事件，本院判決如左：
    主      文
原告之訴及假執行之聲請均駁回。
訴訟費用由原告負擔。
    事實及理由
一、原告起訴主張：伊受僱於被告，擔任穩豐三六八號漁船船長職務，雙方約定伊可
    以分配漁獲所得金額之一成紅利，並每年結算一次。民國九十年六月份起至九十
    一年九月間止，該漁船之漁獲金額為新台幣（下同）四千八百七十萬元，伊應可
    分四百六十二萬元，扣除借支三百四十萬七千三百二十九元，被告尚應給付一百
    二十一萬二千六百七十一元，然迄今僅給付其中之五十一萬二千六百七十一元，
    尚餘七十萬元未付，爰依兩造報酬約定提起本訴。並聲明：被告應給付七十萬元
    ，及自本起訴狀繕本送達翌日起至清償日止，按年息百分之五計算之利息；並願
    供擔保請准宣告假執行。
二、被告則以：因原告於九十年四月十八日持訴外人王泰雄簽發之支票向其合夥船東
    李水喜借貸七十四萬六千元，李水喜交付上開款項予原告後，原告交付之王泰雄
    支票卻遭退票，嗣李水喜並將上開七十萬元之債權讓與伊，伊乃從原告應分得之
    漁獲分紅中抵銷扣還該七十萬元，原告請求為無理由等語，資為抗辯。並聲明：
    求為判決如主文所示，及如受不利判決，願供擔保請准宣告免為假執行。
三、兩造不爭執之事項：
  (一)原告受僱被告，擔任穩豐三六八號漁船船長，雙方約定原告可以漁獲所得之一成
    分配紅利，每年結算一次，自九十年六月份起至九十一年九月間止，該漁船漁獲
    所得共為四千八百七十萬元，原告可分得四百六十二萬元紅利，扣除借支三百四
    十萬七千三百二十九元後，被告尚應給付一百二十一萬二千六百七十一元，其中
    被告已給付原告五十一萬二千六百七十一元，尚餘七十萬元則以原告向李水喜借
    貸為由而扣還未付，有付款憑證及支票為證。
  (二)李水喜於九十二年二月十四日寄發存證信函通知原告，其已將本件借貸債權讓予
    被告，此有存證信函暨掛號回執可稽。
四、原告主張被告不應扣抵其分紅七十萬元，被告則以該七十萬元係原告向李水喜借
    貸之款項，李水喜已經該債權讓與予伊，原告不得再行請求為由置辯，是兩造主
    要爭點在於：原告有無向李水喜借貸七十萬元？經查：
  (一)證人丁虹文即被告公司會計到庭證稱：「（問：九十年四月十八日當天原告是否
    有持王泰雄簽發之四張支票，由盧嘉弘陪同向李水喜調借新台幣柒拾肆萬陸仟元
    整，由李水喜提示你提領現金交給原告？）當天我不記得盧嘉弘有無一齊來，公
    司當天有我及李水喜在，原告來找李水喜出去辦公室外面談話，二人進來後李水
    喜就叫我去銀行領錢，提款條金額是七十萬元，是李水喜自己蓋印由我填寫，金
    額是李水喜說的，證物一四張支票是原告當場交給李水喜，李水喜要我拿去銀行
    交換，因為四張票總額超過七十萬元，原告表示超過部份就算利息，等到中午我
    要去銀行領錢時，看到原告與盧嘉弘坐在會客室，我問原告要不要與我一齊去領
    錢，他說要盧嘉弘與我一齊去並要我將錢交給盧」、「（問：是否知道該筆款項
    是何人要借用？）不知道，錢後來是交給盧嘉弘」、「（問：是否知道該筆借款
    後來如何繳息清償？）因為支票第一張就退票，退票時先打電話給船長（指原告
    ），船長因人在海上無法回台處理，只好拜託盧先生去找票主看要如何處理，後
    來盧有找票主來公司，李先生問票主要如何處理，票主自己提出要另外開票兌現
    ，換票後還是有繼續退票，李水喜有要我向原告說」等語，證人盧嘉弘即原告友
    人到庭證稱：「（問：四月十八日有陪同原告去找李水喜？經過如何？）原告平
    常都會找我一齊去公司，當天他也有邀同我一齊去公司，我知道他要去向公司借
    錢，因為王泰雄欠原告錢，他開支票給原告，原告就拿王泰雄的票去向李水喜借
    錢，就是證物一四張支票」、「（問：當時在公司是如何談到借錢事宜？）當時
    我在會客室坐，原告與李水喜到外面談，談完後進來李水喜就要會計去領錢」、
    「（問：李水喜人也在公司你也知道原告要借錢之事，為何沒有三人一齊在會客
    室談？李水喜與原告還約在辦公室外面談？）我不知道原告要李水喜到外面談之
    動機。但公司執行事務由李水喜決定，所以甲○○借錢須李水喜同意」、「（問
    ：為何是你與會計去拿錢？）因為原告與李水喜在聊天，我才與會計去領錢，回
    來後還有在公司聊天，後來我與原告離開公司時我在電梯時將錢交給原告」、「
    （問：是否知道原告向李水喜借錢，約定如何清償及利息計算？）我不清楚」、
    「（問：是否知道支票退票情形？）我聽丁小姐說支票有退票，我有去聯絡王泰
    雄出面處理，至於有無換票我不清楚，我有聽被告公司的人提到公司有從原告分
    紅中扣還這件借款」、「（問：共借了多少錢你清楚？）應該是拿到七十萬元，
    支票超過七十萬元部份是算利息」等語，而證人許珈銘即被告公司現場經理亦到
    庭證稱：「（問：九十一年十月二十九日付款憑證七十萬元支付明細記載向李先
    生支票借款扣抵是何人所寫？）...' 當時李水喜與原告有在爭執，原告當時說
    他只是開口幫人借，李水喜說是原告借的」等語明確（均見本院九十二年一月十
    六日言詞辯論筆錄），是由上開證人之證言可知，李水喜的確有借貸七十萬元予
    原告之事實，至原告辯稱係幫人借云云，並未能舉證以實其說，自無足採。
  (二)按債權人得將債權讓與於第三人，債權之讓與非經讓與人或受讓人通知債務人，
    對於債務人不生效力；又二人互負債務，而其給付種類相同，並均屆清償期者，
    各得以其債務與他方債務互為抵銷。民法第二百九十四條第一項前段、第二百九
    十七條第一項前段、及第三百三十四條第一項分別定有明文。查，原告確有李水
    喜借貸七十萬元，又李水喜已將上開債權讓與被告，並於九十二年二月十四日寄
    發存證信函通知原告關於債權讓與之事實，已如前述，是依上開規定，被告主張
    以其受讓之上開債權與其應給付原告之七十萬元分紅款項互相抵銷，自屬有據，
    應予准許。
五、綜上所述，原告主張伊並未向李水喜借貸七十萬元，並不可採，被告主張以其受
    讓自李水喜之七十萬元債權抵銷其應給付原告之七十萬元分紅，為有理由，從而
    ，原告依雙方報酬約定訴請被告給付七十萬元，及自起訴狀繕本送達翌日起至清
    償日止，按年息百分之五計算之利息，即無理由，應予駁回。又原告既受敗訴判
    決，其假執行之聲請，即失所附，應併予駁回。
六、至兩造訴訟代理人聲請傳訊原告本人、及被告訴訟代理人聲請傳訊李水喜，惟因
    原告目前任職遠洋漁船，人在國外，歸期未定，最快要至九十三年才會回國，而
    李水喜則因積欠稅捐，去向不明，現遭行政執行署拘提中，尚未到案，本院均難
    以傳喚到案說明，惟本件事證已臻明確，上開攻擊防禦方法，尚不影響本判決結
    果，併此敘明。
七、結論：原告之訴為無理由，依民事訴訟法第七十八條，判決如主文。
中      華      民      國    九十二    年      七      月     一       日
                              臺灣高雄地方法院民事第一庭
~B法      官  蘇姿月
右為正本係照原本作成。
如不服本判決，應於送達後廿日內，向本院提出上訴狀並表明上訴理由，如於本
判決宣示後送達前提起上訴者，應於判決送達後十日內補提上訴理由書（須附繕本）。
中      華      民      國    九十二    年      七      月      一      日
~B法院書記官  歐文政


司法院資訊處製作；財團法人民間司法改革基金會備份。
